臺灣高等法院民事判決　　　　　　　　95年度勞再易字第19號
再審原告　　基隆汽車客運股份有限公司
法定代理人　乙○○
訴訟代理人　張質平律師
再審被告　　己○○
　　　　　　天○○
　　　　　　癸○○
　　　　　　子○○
　　　　　　辰○○
　　　　　　戊○○
　　　　　　未○○
　　　　　　丙○○
　　　　　　寅○○
　　　　　　庚○○
　　　　　　地○○
　　　　　　戌○○
　　　　　　申○○
　　　　　　亥○○
　　　　　　辛○○
　　　　　　酉○○
　　　　　　丑○○
　　　　　　甲○○
　　　　　　丁○○
　　　　　　午○○
　　　　　　卯○○
　　　　　　宇○○
　　　　　　壬○○
　　　　　　巳○○
共　　　同
訴訟代理人　陳逢源律師
　　　　　　姚文勝律師
上列當事人間請求給付工資等事件，再審原告對於中華民國95年
7月11日本院95年度勞上易字第32號確定判決提起再審，經本院
於96年2月6日言詞辯論終結，判決如下：
    主      文
再審之訴駁回。
再審訴訟費用由再審原告負擔。
    事實及理由
一再審原告主張：本院95年度勞上易字第32號確定判決（下稱原
  確定判決）分別有以下之適用法規顯有錯誤及就足影響於判決
  之重要證物漏未斟酌之再審理由：(一)原確定判決適用法規顯有
  錯誤部分：1.再審被告於前訴訟程序主張伊應依勞動基準法（
  下稱勞基法）第24條規定給付逾時工資，自應就「雇主延長勞
  工工作時間」及「未給付延長工作時間之工資」兩項事實負舉
  證責任，惟再審被告提出伊公司所頒佈各行車路線番次表8紙
  ，並無法證明再審被告有延長工作之事實，自無從認定伊應給
  付逾時工資之金額，詎原確定判決竟認定伊應給付再審被告各
  如原確定判決附表「逾時金總額」欄所示之金額，構成消極不
  適用民事訴訟法第277條前段及最高法院43年台上字第377號判
  例，違背舉證責任分配法則之違誤，2.伊所頒「行車人員薪資
  準則」（下稱薪資準則）第4條第2項雖有年資金之規定，惟同
  準則第15條規定：「本準則經董事會通過後實施，修改時亦同
  」、第16條規定：「本準則溯及自82年3月1日起實施，如有未
  盡事宜得隨時修正之」，該準則施行多年，再審被告從未異議
  ，足徵兩造合意伊有修改薪資準則之權利，伊為減少人事成本
  支出及合理同工同酬原則，以89年1月29日基客總字第89018
  號函（下稱系爭89018號函），通告自89年1月起取消年資金制
  ，自屬合法有效，兩造均應受拘束，再審被告不得再依原規定
  請求給付年資金，惟原確定判決竟無視兩造合意伊有權單方修
  改薪資準則之真意，遽認伊單方取消年資金制，並無拘束再審
  被告之效力，逕為不利伊於伊之判決，構成消極不適用最高法
  院17年上字第1118號判例，顯然影響於裁判之違法；(二)原確定
  判決重要證物漏未斟酌部分：伊於前訴訟程序第一審94年12月
  12日審理時即已提出伊工會89年2月18日函及伊89年3月17日
  (89)基客總字第89073號函，證明兩造有伊得適時修正行車工
  時之合意，伊以92年5月23日 (92)基客總字第92119號函（下
  稱系爭92119號函）公告，自92年6月1日開始，廢止「核定逾
  時」方式，改採「實際行車時間」方式加每日半小時整備時間
  以核算逾時工作之工資，自屬合法有效，兩造均應受拘束。且
  依伊上開基客總字第89073號函，行車紀錄器內所刻劃之時間
  並非輪胎轉動以刻劃，而是從引擎起動後刻劃至引擎熄火後才
  停止，以「實際行車時間」方式加每日半小時整備時間以核算
  逾時工作之工資，對再審被告並無顯失公平，再審被告不得再
  依原規定請求給付逾時工資，伊工會89年2月18日函及伊89年3
  月17日 (89)基客總字第89073號函，對本件而言，顯係足影響
  判決之重要證物，然原確定判決卻漏未斟酌等情，爰依民事訴
  訟法第496條第1項第1款、第497條規定提出本件再審之訴，並
  提出臺灣基隆地方法院（下稱基隆地院）93年勞訴字第11號判
  決、原確定判決，再審原告產業工會89年2月18日函、89年3月
  2日基金線行車時間、里程統計表及再審原告公司89年3月17日
   (89)基客總字第89073號函為證，及聲明：(一)原確定判決及前
  訴訟程序第一審判決命再審原告給付部分均廢棄。(二)上開廢棄
  部分，再審被告於前訴訟程序之第一審之訴及假執行之聲請暨
  第二審之上訴均駁回。
二再審被告則以：(一)原確定判決附表「逾時金總額」欄所示之金
  額，係兩造於前訴訟程序第一審94年12月22日言詞辯論期日，
  合意以再審原告所提之路碼表及駕員個人行車記錄表計算之「
  修正總額一覽表」計算逾時金，原確定判決並列為不爭執事實
  (六)，兩造應受拘束，而無舉證問題，原確定判決再審原告應給
  付伊等各如原確定判決附表「逾時金總額」欄所示之金額，並
  無違反舉證責任分配法則。(二)原確定判決認為再審原告所頒薪
  資準則第15條、第16條規定構成勞動契約之一部分，再審原告
  依上開規定，固有權修改薪資準則，惟再審原告片面修改薪資
  準則第4條第2款「年資金」規定，變相減薪，仍應受勞基法拘
  束，即須經勞資雙方協商議定之，非謂勞方授權或同意，再審
  原告即可片面取消年資金，再審原告以系爭89018號函，通告
  自89年1月起取消年資金制，對再審被告己○○等19人不生效
  力等語，係本其職權解釋契約，縱有不當，亦與適用法規顯有
  錯誤之情形有間。(三)再審原告產業工會89年2月18日函及再審
  原告89年3月17日 (89)基客總字第89073號函，係針對行車班
  次及里程津貼所發之函，與核定逾時部分之工資無關，原確定
  判決縱使斟酌上開證物，再審原告亦難受較有利之裁判，自無
  就足以影響於判決之重要證物漏未斟酌之情事等語，資為抗辯
  。
三就再審原告主張原再審確定判決適用法規顯有錯誤部分：
(一)按民事訴訟法第496條第1項第1款所謂適用法規顯有錯誤，係
  以確定判決所適用之法規，顯然不合法律或與現尚有效之解釋
  或最高法院現尚有效之判例顯然違反者而言（最高法院84年台
  上字第2470號判例參照）。
(二)再審原告主張：再審被告未舉證證明「雇主延長勞工工作時間
  」及「未給付延長工作時間之工資」兩項事實，原確定判決即
  認伊應依勞基法第24條規定給付逾時工資，顯有違民事訴訟法
  第277條前段及最高法院43年台上字第377號判例云云。查，原
  確定判決以『基隆客運公司（即再審原告）自92年6月1日起至
  93年4月30日止，就己○○等二十四人（即再審被告）逾時工
  作之加班時數工資，由原採計之「核定逾時」方式，改按「實
  際行車時間」方式計付，其間短少工資如各如附表逾時金總額
  欄所示金額』為兩造不爭執之事項，而認兩造所爭執者乃再審
  原告可否改按「實際行車時間」方式計付再審被告逾時工作之
  加班時數工資（見原確定判決第5、9、10頁），是原確定判決
  已認定再審原告不得片面變更原採計之「核定逾時」方式，而
  上開由原採計之「核定逾時」方式，改按「實際行車時間」方
  式計付，短少之逾時工作之加班時數工資之事實，既為再審原
  告所不爭，再審被告自毋庸再舉證證明之，再審原告執此主張
  原確定判決有違民事訴訟法第277條前段及最高法院43年台上
  字第377號判例揭示之舉證責任原則，即屬適用法規顯有錯誤
  云云，於法自有未合。
(三)又再審原告主張：原確定判決無視兩造合意伊有權單方修改薪
  資準則之真意，遽認伊單方取消薪資準則有關年資金制規定，
  並無拘束再審被告之效力，逕為不利伊於伊之判決，構成消極
  不適用最高法院17年上字第1118號判例，有適用法規顯然錯誤
  之再審理由云云。查，原確定判決認定『基隆客運公司所頒「
  行車人員薪資準則」為兩造勞動契約內容之一部，依勞基法第
  21條第1項前段規定：「工資由勞雇雙方議定之」，同法施行
  細則第7條第3款亦規定：勞動契約應約定「工資之議定、調整
  、計算、結算及給付之日期與方法有關事項」，基隆客運公司
  未舉證證明其公司營運惡化到必須以減薪方式因應，始能維持
  繼續經營與競爭力之程度，依前揭說明，其片面修改「行車人
  員薪資準則」第4條第2款「年資金」規定，變相減薪，不但不
  具合理性，且損及己○○等十九人之權益，自不能拘束反對之
  己○○等十九人。至於該準則第15條規定：「本準則經董事會
  通過後實施，修改時亦同」、第16條規定：「本準則溯自82年
  3月1日實施，如有未盡事宜得隨時修正之」，固指上開準則之
  有權修改機關為基隆客運公司董事會，惟修改內容如涉及工資
  ，仍應受勞基法拘束，即須經勞資雙方協商議定之，非謂勞方
  授權或同意基隆客運公司董事會單方面可修改上開準則。』（
  見原確定判決第7頁），即原確定判決係以薪資準則固為兩造
  勞動契約之一部，惟該準則之修改如為不利於勞工之變更，應
  獲得已有既得利益勞工之同意，以兼顧勞工之權益保障及雇主
  之經營管理，核係原確定判決本其確信就勞基法有關勞動契約
  及工資規定意旨所為之法律見解，並未違反勞基法有關勞動契
  約規定或該規定有關現存之判例、解釋，自難認係用法錯誤。
四就再審原告主張原確定判決重要證物漏未斟酌部分：
  按依民事訴訟法第466條不得上訴於第三審法院之事件，除同
  法第496條規定外，其經第二審確定之判決，如就足影響於判
  決之重要證物，漏未斟酌者，亦得提起再審之訴，同法第497
  條前段固定有明文。惟所謂「重要證物漏未斟酌」，係指當事
  人在前訴訟程序已經提出，第二審確定判決漏未於判決理由中
  斟酌者而言；申言之，該項證物應係指如經斟酌，原判決將不
  致為如此之論斷者，若縱經斟酌亦不足影響原判決之內容，或
  原判決曾於理由中說明其為不必要之證據者，均與本條規定之
  要件不符。查，再審原告所稱原確定判決漏未斟酌之重要證物
  ，係指再審原告產業工會89年2月18日函、89年3月2日基金線
  行車時間、里程統計表及再審原告公司89年3月17日 (89)基客
  總字第89 073號函而言。惟上開89年3月2日基金線行車時間、
  里程統計表之證物未於原確定判決訴訟程序提出，原確定判決
  自無從加以斟酌。另原確定判決雖未斟酌再審原告所指上述89
  年2月18日函及同年3月17日函，然原確定判決已敘明兩造勞動
  契約之修改，再審原告如為不利於勞工之變更，應獲得已有既
  得利益勞工（即包含再審被告在內之勞工）之同意，如上述，
  而觀諸該二函文內容，乃為就勞雇合意原採行計算逾時工作時
  數之「核定逾時」方式，與實際行車時間及里程不符之爭議，
  再審原告依工會理監事會議之建議而重新核定，尚難證明兩造
  有再審原告得單方變更原採「核定逾時」方式為按「實際行車
  加計半小時」方式計算逾時工資之合意，是原確定判決縱使酌
  上開證物，再審原告亦未能受較有利判決。
五綜上所述，原確定判決並無適用法規顯有錯誤之再審理由，亦
  無再審原告所指原確定判決重要證物漏未斟酌之情形，再審原
  告依民事訴訟法第496條第1項第1款、第497條，提起本件再審
  之訴，為無理由，應予駁回。
六據上論結，本件再審之訴為無理由。依民事訴訟法第505條、
  第78條，判決如主文。
中　　華　　民　　國　　96　　年　　2 　　月　　27　　日
                    勞工法庭
                        審判長法　官  黃熙嫣
　　　　　　　　　       　 　法　官  呂太郎
　　　　　　　　　   　  　 　法　官  楊力進
正本係照原本作成。
不得上訴。
中　　華　　民　　國　　96　　年　　3 　　月　　2 　　日
                               書記官 劉家聲
